【裁判字號】    96,交聲,277
【裁判日期】    970124
【裁判案由】    聲明異議
【裁判全文】
臺灣臺南地方法院交通事件裁定         96年度交聲字第277號
移送機關    交通部公路總局嘉義區監理所臺南監理站
異議人即
受處分人    乙○○即許佳惠
上列受處分人因違反道路交通管理處罰條例案件，對於交通部公
路總局嘉義區監理所臺南監理站民國96年3月23日所為之裁決處
分（處分案號：嘉監南字第裁74-V00000000號、74-V00000000號
），聲明異議，本院裁定如下：
    主  文
異議駁回。
    理  由
一、原處分意旨略以：受處分人即異議人乙○○（下稱異議人）
    所有之牌照號碼QN7-486號輕機車遭警逕行舉發，於民國（
    下同）95年11月8日23時25分許，在屏東縣恆春鎮○○路與
    恆南路口，有騎乘機車未戴安全帽、經警攔檢不停加速逃逸
    及闖紅燈等違規行為，嗣經交通部公路總局嘉義區監理所臺
    南監理站（下稱移送機關）依道路交通管理處罰條例第31條
    第6項、第60條第1項、第53條第1項、第63條第1項及違反道
    路交通管理事件統一裁罰標準表等規定，於96年3月23日以
    嘉監南字第裁74-V00000000號裁決書就騎乘機車未戴安全帽
    、經警攔檢不停加速逃逸之違規行為，裁處罰鍰新臺幣（下
    同）6,500元，並記違規點數1點，及以嘉監南字第裁74-V00
    000000號裁決書，就闖紅燈之違規行為，裁處罰鍰4,500元
    ，並記違規點數3點。
二、本件聲明異議意旨略以：異議人於95年11月8日23時25分行
    經之上開路段並無紅燈，且雖舉發警員係尾隨異議人到家，
    但異議人完全未聽到該警員告知其尾隨於異議人之後，異議
    人哪知道應停車？況本件舉發，並無可資佐證之相片，為此
    ，請求撤銷該裁決處分等語。
三、按「機器腳踏車駕駛人或附載座人未依規定戴安全帽者，處
    駕駛人新臺幣五百元罰鍰。」、「汽車駕駛人，駕駛汽車有
    違反本條例之行為，經交通勤務警察或依法令執行交通稽查
    任務人員制止時，不聽制止或拒絕停車接受稽查而逃逸者，
    除按各該條規定處罰外，處新臺幣三千元以上六千元以下罰
    鍰。」，並記違規點數1點，道路交通管理處罰條例第31條
    第6項、第60條第1項、第63條第1項第1款分別定有明文。又
    按汽車駕駛人，行經有燈光號誌管制之交岔路口闖紅燈者，
    處新臺幣1千8百元以上5千4百元以下罰鍰，並記違規點數3
    點，同法第53條第1項及第63條第1項第3款亦定有明文。
四、經查：
（一）異議人遭警舉發，於上揭時、地，騎乘牌照號碼QN7-486
      號輕機車，有未依規定戴安全帽、違反道路交通管理處罰
      條例之行為，經交通勤務警察制止時，拒絕停車接受稽查
      而逃逸、闖紅燈直行等違規行為，有屏東縣警察局95年11
      月8日屏警交字第V00000000號、第V00000000號舉發違反
      道路交通管理事件通知單2份附卷可稽。
（二）異議人雖於本院96年5月23日訊問時陳稱其非上揭時、地
      ，騎乘牌照號碼QN7-486號輕機車之駕駛人云云，惟異議
      人於96年4月11日所提出之刑事聲明異議狀中已自陳於本
      件違規時間即95年11月8日下午11時25分許之行經路段並
      無闖紅燈，及係該警員尾隨異議人到家等語，且舉發警員
      甲○○於本院訊問時亦證稱：「（法官問：當時騎乘機車
      者是否即在庭的乙○○原名許佳惠？）是的，後來我們開
      巡邏車追到她家，看到她將機車牽入家裡，我們車號看得
      很清楚，我們下車請她出示證件，她仍然否認騎乘，所以
      我們就逕行舉發。」等語在卷（見本院96年5月23日訊問
      筆錄），顯見異議人事後改稱其非本件違規行為之駕駛人
      云云，係屬卸責之詞，不足採信，合先敘明。
（三）異議人既為本件違規行為之駕駛人，已如前述，且其對移
      送機關指稱其於上揭時、地，騎乘牌照號碼QN7-486號輕
      機車，有未依規定戴安全帽之違規行為一節，既不爭執，
      又舉發警員甲○○亦證稱：「（法官問：當時舉發時有無
      拍照？）沒有，因她未戴安全帽，我們要攔阻，她不停，
      所以沒有拍照。」等語在卷（見本院96年5 月23日訊問筆
      錄），顯見移送機關指稱異議人於上開時、地，騎乘輕機
      車，有未依規定戴安全帽之違規行為一節堪予採信。
（四）而異議人雖辯稱於上開時、地並無闖紅燈之行為，且並未
      聽到值勤員警要求停車接受稽查之告知，係值勤員警自行
      尾隨異議人返家，何來拒絕停車接受稽查而逃逸之行為云
      云，然異議人於上揭時、地，行經前揭路口時，遇紅燈未
      停仍直行，且經交通勤務警察制止時，拒絕停車接受稽查
      而逃逸等情，業據證人即舉發警員甲○○於本院96年5月
      23日訊問時，到庭具結證述明確，其證稱：「（法官問：
      她當時有闖紅燈？）有。」、「他們家從巷子出來，那邊
      是三岔路口（恆公路、恆南路及巷子），且有紅綠燈。」
      、「（法官問警察有無一直追蹤到你家，並告訴你說違規
      ？）他們尾隨到我家，要我出示行照、駕照，我說我沒有
      騎車，為何要出示。」等語在卷（見本院96年5月23日之
      訊問筆錄），且本件違規地點即屏東縣恆春鎮○○路、恆
      南路之交叉路口設有紅綠燈管制號誌，及異議人當時係沿
      屏東縣恆春鎮○○路之住處巷口往西行駛至恆公路，再左
      轉向南往墾丁方向行駛，業據舉發機關提出照片2幀及異
      議人駕駛機車之行駛路線圖1份附卷可參。按證人甲○○
      乃為原處分機關所認定異議人有前開違規行為之證人，其
      已到庭在本院法官面前以言詞供述異議人有前開違規事實
      ，並已就當時燈號變換情形、異議人行駛路徑及經交通勤
      務警察制止時，拒絕停車接受稽查而逃逸之過程等情節詳
      述具體明確，且證人甲○○為依法執行勤務之員警，與異
      議人毫無怨懟，衡情當無自陷偽證罪而構詞誣賴異議人之
      理，另於本件卷存證據資料內並無任何積極證據足以證明
      證人甲○○上開供述係屬虛偽，本院自不得僅以證人甲○
      ○為本件開單舉發異議人之員警而全盤抹煞其所具有之證
      人資格，從而，本院由其上開證述已得有異議人確有上開
      違規行為之心證，是異議人前開所辯，實不足採，異議人
      之上述違規事實，應堪認定。
（五）又交通警察製單舉發違反道路交通管理處罰條例所列之違
      規事實，本質上為行政處分，係公務員基於職務上之權力
      ，依法就特定之具體事件所為之具公法上效果之單方面行
      政行為，基於公務員為公法上行為具有公信力之原則，該
      行政行為當可被推定為真正，其據以依法處分之事實認定
      亦為正確無誤。本此公信原則，乃立法者賦予行政機關制
      定違反道路交通事件統一裁罰標準及處理細則，使執勤警
      員得當機處分以達其維護交通秩序、安全之行政目的。若
      謂公務員一切行政行為均需預留證據以證其實，則國家行
      政勢必窒礙難行，據此，刑事訴訟法就犯罪證據有關之規
      定中，與屬行政秩序罰之交通違規裁罰本質不合之部分，
      自不在準用之列，因此，本院查無任何證據足資證明執勤
      員警有捏造事實違法取締之情事存在，則執勤警員本其維
      護交通秩序、安全職責所為之舉發，自應受到合法、正確
      之推定。
（六）另按警方取締交通違規事件，其以照相方式取證者，固足
      為違規之證明，惟警員當場舉發者，舉發之員警本身之目
      睹、耳聞，亦為違規人違規之證明，非必所有之違規事件
      ，均需有照相方足為違規之證據。況警察執行勤務，事項
      繁瑣，且違規情形一過即逝，並非長期存在，何能要求警
      察必備有照相機取證？是本件縱無舉發照片為佐證，然異
      議人之違規行為既經證人甲○○具結證述明確，且其所述
      內容並無何矛盾或違背經驗法則之處，自得為本院判斷之
      依據。
五、綜上所述，依據證人甲○○之證言，異議人於前揭時、地有
    騎乘機車未戴安全帽、闖紅燈、經交通勤務警察制止時，拒
    絕停車接受稽查而逃逸等違規事實，應堪認定。則移送機關
    據以援引道路交通管理處罰條例第31條第6項、第60條第1項
    、第53條第1項、第63條第1項第1款、第3款及違反道路交通
    管理事件統一裁罰標準表之規定，合計裁處異議人罰鍰新台
    幣11,000元（6,500+4,500＝11,000），並記違規點數4點
    (1+3= 4)，核無違誤或不當，本件異議為無理由，應予駁回
    。
六、據上論斷，應依道路交通管理處罰條例第87條第2項、道路
    交通案件處理辦法第19條，裁定如主文。
中    華    民    國    97    年    1     月    24    日
                      交通法庭  法  官  陳淑勤
以上正本證明與原本無異。
如不服本裁定應於送達後5日內向本院提出抗告狀。
                                書記官  陳金堂
中    華    民    國    97    年    1     月    24    日


司法院資訊處製作；財團法人民間司法改革基金會備份。
